最高法院民事判決　　　　　　　　　　　　　　　八十八年度台上字第一三九二號
　　上　訴　人　甲○○
　　被上訴人　　乙　○
右當事人間請求損害賠償事件，上訴人對於中華民國八十七年五月二十七日台灣高等
法院第二審判決（八十六年度上字第一八五三號），提起上訴，本院判決如左：
    主  文
上訴駁回。
第三審訴訟費用由上訴人負擔。
    理  由
本件原審以：上訴人於民國八十五年三月六日，自台灣台北地方法院（下稱台北地院
）拍賣取得台北市○○街二二號三、四樓房屋及頂樓增建物，被上訴人則為同所一、
二樓房屋所有權人。依使用執照竣工圖所示，一樓樓梯口原設有一一○公分寬之長廊
，長廊與一樓室內築有隔間牆，二、三、四樓住戶均自一樓樓梯經長廊直通隆昌街。
惟今隔間牆已拆除，樓梯口通往一樓大廳間加設不銹鋼門阻隔，致二、三、四樓住戶
無法自隆昌街出入，業經原審勘驗明確，製有勘驗筆錄及現場圖可稽。上訴人取得三
、四樓房屋所有權後，因無法通行原有通道，且遭被上訴人拒絕通行，致無法使用、
收益，自受有損害。上訴人雖未能證明通道隔間牆之拆除及設不銹鋼門阻隔係被上訴
人所為，然八十六年二月十三日台北市政府建築管理處派員會同兩造勘驗時，被上訴
人已被告知系爭房屋原有之通行狀態，自應回復原狀，供上訴人通行，惟回復原狀需
施工七日，有台北市土木包工商業同業公會鑑定書可按，應認被上訴人逾時未為回復
，始可歸責，即被上訴人應自八十六年二月二十一日起負賠償責任。上訴人主張自伊
出租房屋予訴外人羅財怡之八十五年六月十日起算，尚有未合。又上訴人主張每月以
新台幣（下同）四萬元計算損害，無非以其與羅財怡訂立之房屋租賃契約為據。然羅
財怡證稱伊並未進入系爭房屋查看，僅由屋主持權狀供伊閱覽即予承租云云，核與常
情有違，且系爭房屋因無適當通道，上訴人尚且無法裝修，羅財怡豈可能承租﹖該租
賃契約顯難憑信。按城市地方房屋之租金，以不超過土地及其建築物申報總價額年息
百分之十為限，土地法第九十七條第一項定有明文，爰斟酌系爭房屋面臨之隆昌街寬
僅四公尺，系爭房屋供住家使用，屋齡十餘年，屬商業區，交通尚稱便利，上訴人所
受損害以按土地及建築物總價額年息百分之八計算為當。系爭台北市○○區○○段一
小段四○○地號土地八十六年申報地價每平方公尺四萬二千四百八十元，面積六七平
方公尺，系爭房屋使用之應有部分為二分之一，土地申報地價為一百四十二萬三千零
八十元，系爭三、四樓房屋及頂樓增建物法院拍定價額為一百二十萬元，有台北地院
八十四年民執公字一一三六二號執行卷宗可稽，依土地及房屋總價額年息百分之八計
算，每月相當於租金之損害為一萬七千四百八十七元。自八十六年二月二十一日起算
至上訴人主張之同年六月九日止，計三‧六七個月，被上訴人應給付六萬四千一百七
十七元及其利息；自同年六月十日起，每月損害金為一萬七千四百八十七元。因而於
此範圍內，廢棄第一審所為上訴人敗訴之判決，改判命被上訴人為給付；其餘部分，
維持第一審所為上訴人敗訴之判決。原審駁回上訴人其餘上訴部分，經核於法洵無違
誤。上訴論旨仍執陳詞，並就原審採證認事之職權行使，指摘原判決此部分違背法令
，聲明廢棄，為無理由。
據上論結，本件上訴為無理由，依民事訴訟法第四百八十一條、第四百四十九條第一
項、第七十八條，判決如主文。
中      華      民      國    八十八    年      六      月    二十四    日
                              最高法院民事第五庭
                                  審判長法官  蕭  亨  國
                                        法官  吳  正  一
                                        法官  楊  隆  順
                                        法官  陳  淑  敏
                                        法官  朱  建  男
      右正本證明與原本無異
                                              書  記  官
中      華      民      國    八十八    年      七      月     十九     日
                                                                        Ｖ
